臺灣臺中地方法院民事判決　　　　　　　95年度訴字第3296號
原　　　告　甲○○
被　　　告　乙○○
上列當事人間因侵占案件（本院95年度易字第474號），經原告
向本院刑事庭提起損害賠償之附帶民事訴訟，案經刑事庭移送前
來，本院於民國96年2月14日言詞辯論終結，判決如下：
    主      文
被告應給付原告新臺幣貳佰陸拾萬零捌佰貳拾捌元，及自民國95
年9月19日起至清償日止按週年利率百分之五計算之利息。
原告其餘之訴駁回。
訴訟費用由被告負擔。
    事實及理由
壹、程序事項：
    被告經合法通知，未於言詞辯論期日到場，核無民事訴訟法
    第386條各款所列情形，爰依原告之聲請，由其一造辯論而
    為判決。
貳、兩造爭執要旨：
  一、原告主張：
    (一)原告以所有之三套模具，委託被告代為塑膠成型加工，
        但被告因個人債務關係，私自於民國（下同）94年8月
        30日，將原告所有之三套模具(1)TA888沖泡壺模具一套
        （包括杯身、內網杯、外網杯、杯蓋共4組模具）；(2)
        TA700可樂杯模具一套（包括杯身、大蓋、小蓋共3組模
        具）；(3)TA110萬用壺模具一套（包括杯身、大蓋、小
        蓋共3組模具）（以下稱系爭模具），交付訴外人林毓
        義用以抵償被告積欠合得實業有限公司（以下稱合得公
        司）之債務。被告因此涉犯業務侵占罪，業經臺灣臺中
        地方法院判處有期徒刑十月在案。
    (二)因被告已無法返還系爭模具，故請求被告賠償喪失模具
        之損害167萬元。又原告喪失該等模具，受有以下之營
        業損失：系爭模具生產之三項產品售價分別為：(1)TA88
        8沖泡壺：38元、(2)TA700可樂杯：12元、(3)TA110萬用
        壺：28元，有價目表可供參考。以最後一季即94年5月
        至8月計算原告平均每月營業損失，而94年5月至8月原
        告委請被告代工之數量及支付被告之代工及包裝成本，
        分別如所附估價單所示，是以：（代工數量×售價）-
        （代工及包裝成本）=原告營業收益。
        1.94年5月份營業收益89,912元
          (1)TA888沖泡壺：數量4,180×單價38元＝158,840元
          (2)TA700可樂杯：數量900×單價12元＝10,800元
          (3)TA100萬用壺：數量500×單價28元＝14,000元
          (4)合計183,640元-93,728元＝89,912元
        2.6月份營業收益60,202元
          (1)TA888沖泡壺：數量2,870×單價38元＝109,060元
          (2)TA700可樂杯：數量510×單價12元＝6,120元
          (3)合計115,180元-54,978元＝60,202元
        3.7月份營業收益84,537元
          (1)TA888沖泡壺：數量1,380×單價38元＝52,440元
          (2)TA700可樂杯：數量6,400×單價12元＝76,800元
          (3)合計129,240元-44,703元＝84,537元
        4.8月份營業收益75,624元
          (1)TA888沖泡壺：數量4,365×單價38元＝165,870元
          (2)合計165,870元－90,246元＝75,624元
        5.總計94年5月至8月每月扣除成本後之平均收益為77,
          569元，以此計算原告喪失模具之營業利益損失。而
          原告自被告侵占系爭模具之94年9月1日起算至起訴前
          之95年8月31日止，合計營業損失為930,828元（計算
          式：77,569×12=930,828）。另原告喪失模具之營業
          利益損失係持續發生，故應計算至被告給付前述167
          萬元為止。
    (三)茲因被告未為賠償，爰提起本件訴訟，並聲明：(1)被告
        應給付侵占模具之損害賠償167萬元及自94年9月1日起
        至95年8月31日止之營業損失930,828元，及自起訴狀繕
        本送達被告之翌日起至清償日止按週年利率百分之五計
        算之利息；(2)被告應自95年9月1日起至給付167萬元為
        止，按月給付原告77,569元。
  二、被告未於言詞辯論期日到場，亦未提出書狀為任何聲明或
      陳述。
參、得心證之理由：
  一、原告主張其以系爭模具委託被告代為塑膠成型加工，被告
      於94年8月30日將該模具交付訴外人林毓義用以抵償被告
      積欠合得公司債務之事實，業經本院95年度易字第474號
      刑事判決認定明確，可信為真實，本院即採為判決之基礎
      。
  二、按「因故意或過失，不法侵害他人之權利者，負損害賠償
      責任。」民法第184條第1項前段定有明文；又「（第1項
      ）損害賠償，除法律另有規定或契約另有訂定外，應以填
      補債權人所受損害及所失利益為限。（第2項）依通常情
      形或依已定之計劃、設備或其他特別情事，可得預期之利
      益，視為所失利益。」民法第216條亦有明定。茲查，被
      告受原告委託代工而持有系爭模具，其因積欠合得公司債
      務，竟將原告所有之該模具交付合得公司業務員林毓義用
      以抵償積欠合得公司之債務，並由訴外人黃國津將模具載
      回合得公司存放（本院95年度易字第474號刑事判決之「
      犯罪事實」欄參照）。核被告所為，已使原告喪失該模具
      之所有權（合得公司因善意受讓而取得模具所有權），並
      因原告無法利用該模具生產沖泡壺等產品，以致受有減少
      營業利益收入之損害，原告因而請求被告賠償喪失模具所
      有權及造成營業利益損失之損害，於法即屬有據。
  三、又民法第216條第1項所謂所受損害，即現存財產因損害事
      實之發生而被減少，屬於積極的損害。所謂所失利益，即
      新財產之取得，因損害事實之發生而受妨害，屬於消極之
      損害（最高法院48年台上字第1934號判例參照）。茲原告
      因被告業務侵占行為而喪失系爭模具之所有權，其即受有
      積極之損害。而關於系爭模具之價值，被告於刑事案件中
      自承約為400萬元（其於94年10月12日在台中縣警察局烏
      日分局之警詢筆錄參照），故原告主張被告應賠償其喪失
      模具之損害167萬元，核屬正當。至於原告因喪失系爭模
      具所有權，因而無法利用模具生產沖泡壺等產品所受之營
      業利益損失部分，核屬消極之損害。而此消極之損害（即
      所失利益），凡依外部客觀情事觀之，足認其已有取得利
      益之可能，因責任原因事實之發生，致不能取得者，即應
      由債務人賠償，不以確實可取得之利益為限。茲查，原告
      是以系爭模具委託被告代為塑膠成型加工，依此客觀情事
      觀之，原告利用該模具生產沖泡壺等產品，其可取得一定
      數額之營業利益，誠屬確然。而原告以94年5月至8月委託
      被告代工之數量、產品售價及支付被告之代工及包裝成本
      為計算基礎，而以（代工數量×售價）-（代工及包裝成
      本）=營業收益為計算方式，得出其94年5月至8月之每月
      平均收益為77,569元，尚屬合理，應可採認。惟原告以系
      爭模具生產沖泡壺等產品獲取營業利益，此須以有客戶下
      單採購為其前提。而原告並未舉證證明其有固定持續之訂
      單，且沖泡壺等產品有一定之市場生命週期，原告不可能
      以該模具永久性地獲取營業利益，並斟酌原告自陳「該模
      具已經被賣一年多了，原來的客戶也都已經跑掉」等語（
      參本院96年1月8日言詞辯論筆錄），本院認為原告因喪失
      系爭模具所有權而無法利用模具生產沖泡壺等產品所受之
      營業利益損失，應以一年之期間為計算，較屬適宜。準此
      ，原告所受營業利益損失之數額為930,828元（計算式：
      77,569×12=930,828），其餘逾此範圍所請求之營業利益
      損失，即屬無據。綜上，原告得請求被告賠償之數額為
      2,600,828元（計算式：喪失模具損害1,670,000元+營業
      利益損失930,828元=2,600,828）。
  四、據上所述，原告請求被告給付2,600,828元，及自起訴狀
      繕本送達被告之翌日（即95年9月19日）起至清償日止按
      週年利率百分之五計算之遲延利息，為有理由，應予准許
      。其餘逾此部分之請求，為無理由，應予駁回。
肆、一造辯論及訴訟費用負擔之依據：民事訴訟法第385條第1項
    前段、第79條。
中　　華　　民　　國　　96　　年　　3 　　月　　5 　　日
                  民事第一庭    法  官  游文科
正本係照原本作成。
如對本判決上訴，須於判決送達後20日內向本院提出上訴狀。
中　　華　　民　　國　　96　　年　　3 　　月　　5 　　日
                                書記官  謝坤冀
